【裁判字號】    97,易,2475
【裁判日期】    970829
【裁判案由】    竊盜
【裁判全文】
臺灣臺北地方法院刑事判決              97年度易字第2475號
公  訴  人  臺灣臺北地方法院檢察署檢察官
被      告  丁○○
上列被告因竊盜案件，經檢察官提起公訴（97年度偵字第14667
號），本院判決如下：
    主      文
丁○○竊盜，累犯，處有期徒刑拾月；又攜帶兇器，夜間侵入住
宅，毀壞門扇竊盜，累犯，處有期徒刑壹年，扣案T型扳手壹支
沒收；又攜帶兇器，毀壞門扇竊盜，累犯，處有期徒刑壹年，扣
案T型扳手壹支沒收。應執行有期徒刑貳年陸月，扣案T型扳手壹
支沒收。
    事      實
一、丁○○前因毒品案件，分經本院以95年度易字第1462號、96
    年度易字第834號各判處有期徒刑6月確定，嗣均經本院以96
    年度聲減字第2715號裁定減刑後定應執行刑為有期徒刑5月
    ，而於民國96年10月25日執行完畢。竟不知悔改，意圖為自
    己不法之所有，而為下列竊盜犯行：(一)於96年12月12日15時
    30分許，發現臺北市○○區○○路2段48號4樓乙○○住處之
    鑰匙插於鐵門門鎖上，忘記拔取，竟取走該鑰匙委請某不知
    情店家加以複製後，將原鑰匙插回門鎖，嗣於翌（13）日12
    時30分許，見上開住宅無人在內，即持複製之鑰匙打開門鎖
    進入屋內（無故侵入住宅部分未據乙○○提出告訴），竊取
    屋內之Rollei 6008E相機、Rollei Planar 2.8/80mm鏡頭、
    Schneider Super-Angulon 3.5/40mmPQ鏡頭、Rollei4/150
    mm EL鏡頭、Nikkon D70機身、Nikkor105mm f2.8macro鏡頭
    、Nikkor85mm f1.8鏡頭、Zoom Nikkor35-135mm鏡頭、Sigm
    a17-35mm鏡頭各1具、雙筒望遠鏡1支、導航手機1支、影音
    播放機1台、珊瑚耳環1付、純金耳環1付、水晶項鍊1付、SO
    NY MP3播放機1台等物得手；(二)於97年5月11日（起訴書誤載
    為5月1日）夜間6時30分許，持其所有長約10餘公分，以金
    屬材質製成、質地堅硬，客觀上足以於對人之生命、身體、
    安全構成威脅而屬兇器之T型扳手1支，前往臺北縣淡水鎮○○路177巷37號1樓丙○○住處，將上開T型扳手插入鐵門之
    鎖孔，用力扭轉破壞該門鎖後，侵入該住宅，竊取屋內之卡
    西歐、佳能數位相機各1台、華碩筆記型電腦1台、黃金項鍊
    1條、鑽石戒指2枚、男女對錶1對、象牙印章2枚等物，得手
    後離去現場；(三)於97年5月26日14時30分許，持前述客觀上
    足以對人之生命、身體、安全構成威脅而屬兇器之T型扳手
    ，前往臺北市中山區○○○路○段93巷8號甲○○住處，使用
    T型扳手插入鐵門之鎖孔，破壞該門鎖後，侵入竊取屋內之
    現金新臺幣8,000元、手錶1只、黃金項鍊2條、黃K金戒指2
    枚、HP筆記型電腦1台、NOKIA手機1支、翻譯機1台等物得手
    。嗣於97年7月2日上午10時5分許，警方在臺北市中山區○○○路○段135號前查獲丁○○持有毒品，經獲同意前往其臺
    北市萬華區○○○路36號6樓之17住處執行搜索，扣得部分
    竊得贓物及T型扳手1支，始悉上情。
二、案經臺北市政府警察局中山分局報請臺灣臺北地方法院檢察
    署檢察官偵查起訴。
    理      由
壹、證據能力部分：
    按被告以外之人於審判外之言詞或書面陳述，除法律有規定
    者外，不得作為證據，刑事訴訟法第159條第1項定有明文。
    惟被告以外之人於審判外之陳述，雖不符刑事訴訟法第159
    條之1至第159條之4之規定，而經當事人於審判程序同意作
    為證據，法院審酌該言詞陳述或書面陳述作成時之情況，認
    為適當者，亦得為證據，同法第159條之5第1項亦規定甚明
    。本件告訴人乙○○、丙○○、被害人甲○○等人於警詢時
    所為之陳述，雖係本件被告以外之人於審判外之陳述，而屬
    傳聞證據，惟被告於本院審理時均同意引用作為本件證據使
    用（見97年8月22日審判筆錄），復經本院斟酌該言詞陳述
    作成時之情況，認該等證人並無不能自由陳述或其他影響其
    陳述真實性之情況，以該證言作為本件證據，應屬適當，故
    乙○○、丙○○、甲○○於警詢時之陳述，於本件自具有證
    據能力無訛。
貳、實體部分：
一、訊據被告丁○○對於上開事實坦承不諱（見本院97年8月22
    日審判筆錄），核與告訴人乙○○、丙○○、被害人甲○○
    警詢指訴情節相符（見97年度偵字第14667號卷(一)第11至24
    頁），並有T型扳手1支扣案及贓物照片、贓物認領保管單在
    卷可稽（見同上偵卷第52至56頁），足徵被告前開出於任意
    性之自白與事實相符。本件事證明確，被告犯行堪予認定，
    應依法論科。
二、按刑法第321條第1項第3款之攜帶兇器竊盜罪，係以行為人
    攜帶兇器竊盜為其加重條件，此所謂兇器，其種類並無限制
    ，凡客觀上足對人之生命、身體、安全構成威脅，具有危險
    性之兇器均屬之，且祇須行竊時攜帶此種具有危險性之兇器
    為已足，並不以攜帶之初有行兇之意圖為必要；亦即行為人
    攜帶兇器有行兇之可能，客觀上具有危險性，即為已足，至
    其主觀上有無持以行兇或反抗之意思，尚非所問，最高法院
    79年台上第5253號判例、最高法院74年度第3次刑事庭會議
    決議可資參照。次按刑法第321條第1項第2款所謂之「門扇
    」，係指門戶、窗扇等阻隔出入之設備而言，鑲在鐵門上之
    鎖，該鎖即構成門之一部，自屬「門扇」而非「安全設備」
    。本件扣案T型扳手1支，係長約10餘公分，以金屬材質製成
    、質地堅硬，除據被告供明在卷外（見本院卷第18頁反面）
    ，並有照片在卷可考（見同前偵卷第123頁），客觀上顯足
    以對於他人之生命、身體構成威脅而具有危險性，屬刑法所
    謂兇器甚明。核被告就犯罪事實一、(一)所為，係犯刑法第32
    0條第1項之普通竊盜罪；就犯罪事實一、(二)所為，係犯刑法
    第321條第1項第1、2、3款之攜帶兇器，夜間侵入住宅、毀
    壞門扇竊盜罪；就犯罪事實一、(三)所為，係犯刑法第321條
    第1項第2、3款之攜帶兇器，毀壞門扇竊盜罪。被告所犯上
    開三罪，犯意個別，行為互殊，應予分論併罰。查被告前因
    毒品案件，分經本院以95年度易字第1462號、96年度易字第
    834號各判處有期徒刑6月確定，嗣均經本院以96年度聲減字
    第2715號裁定減刑後定應執行刑為有期徒刑5月，而於96年
    10月25日執行完畢，有臺灣高等法院被告前案紀錄表在卷可
    稽，其受前揭有期徒刑執行完畢後，5年以內故意再犯本件
    有期徒刑以上之罪，所犯三罪均屬累犯，各應依法加重其刑
    。爰審酌被告前有竊盜、毒品、槍砲等前科，有臺灣高等法
    院被告前案紀錄表在卷可考，素行非佳，其侵入他人住宅竊
    取財物，危害他人財產及社會治安，並斟酌被害人財產損失
    程度、暨被告犯後坦承犯行之態度等一切情況，就所犯各罪
    分別量處如主文所示之刑，並定應執行刑。扣案T型扳手1支
    ，係被告所有供本件犯罪所用之物，此據被告供明在卷（本
    院卷第18頁反面），爰依刑法第38條第1項第2款規定宣告沒
    收。
三、公訴意旨雖主張被告曾犯竊盜罪，僅藉刑罰之執行尚不足以
    根絕其惡性，併聲請對被告宣告強制工作，施以特別教化，
    使其養成勤勞之習慣，改正不勞而獲之心態，避免再犯等語
    。按有犯罪之習慣或因遊蕩或懶惰成習而犯罪者，於刑之執
    行前，令入勞動場所，強制工作；18歲以上之竊盜犯、贓物
    犯，有犯罪之習慣者，得於刑之執行前，令入勞動場所強制
    工作，刑法第90條第1項、竊盜犯贓物犯保安處分條例第3條
    第1項固分別定有明文。惟保安處分係針對受處分人將來之
    危險性所為之處置，以達教化、治療之目的，為刑罰之補充
    制度。我國現行刑法採刑罰與保安處分雙軌制，係在維持行
    為責任之刑罰原則下，為協助行為人再社會化之功能，以及
    改善行為人潛在之危險性格，期能達成根治犯罪原因、預防
    犯罪之特別目的。是保安處分中之強制工作，旨在對嚴重職
    業性犯罪及欠缺正確工作觀念或無正常工作因而習慣犯罪者
    ，強制其從事勞動，學習一技之長及正確之謀生觀念，使其
    日後重返社會，能適應社會生活。刑法第90條第1項之規定
    即係本於保安處分應受比例原則之規範，使保安處分之宣告
    ，與行為人所為行為之嚴重性、行為人所表現之危險性及對
    於行為人未來行為之期待性相當之意旨而制定，而由法院視
    行為人之危險性格，決定應否令入勞動處所強制工作，以達
    預防之目的。查被告雖曾有槍砲、毒品等前科，有卷附臺灣
    高等法院被告前案紀錄表可考，惟此部分與被告有無正常工
    作及有無犯罪習慣尚無直接關係，至於被告雖曾於96年間犯
    竊盜罪，經本院判處有期徒刑3月減為1月又15日、及經板橋
    地方法院判處有期徒刑6月確定，惟均尚未執行，其矯正之
    效果如何，尚有待觀察而無從得知，自不能因被告經前開刑
    之宣告後又再犯本案竊盜罪，即認對其施以刑罰之宣告，係
    屬無效或不足，況改正本案被告免於再犯竊盜犯行之方法，
    應在於提供適當之更生保護、就業機會及社會扶助等，並非
    僅有執行強制工作之保安處分一途，強制工作又屬對於人身
    自由之長期嚴格限制，揆諸前開說明，難認非使被告為強制
    工作外，已無其他方法使為處罰及教化，本院因認對被告宣
    告如主文所示之有期徒刑，應已足收教化及預防之目的，尚
    無應宣告令予強制工作之必要，以符比例原則，併予敘明。
四、公訴意旨另以：被告於96年12月12日15時30分許，發現臺北
    市○○區○○路2段48號4樓乙○○住處鑰匙掛在門外忘記取
    走，竟將該鑰匙複製一份後，於翌（13）日12時30分許，持
    上開複製鑰匙打開乙○○住處大門後侵入竊取財物，因認被
    告除犯刑法第320條第1項之竊盜罪外，尚犯同法第306條第1
    項之無故侵入住宅罪嫌等語。惟按刑法第306條之罪，須告
    訴乃論，同法第308條第1項定有明文，告訴人之提出告訴乃
    該罪之訴追條件，告訴乃論之罪未經告訴者，依刑事訴訟法
    第303條第3款規定，應諭知不受理之判決。本件告訴人乙○○於警詢時就警方之詢問，係答稱「（問：對於丁○○造成
    妳的金錢損失，是否要對丁○○提出求償？）我要對丁○○
    提出告訴。」等語（見97年度偵字第14667號卷(一)第12至13
    頁），顯僅對於竊盜罪部分提出告訴，而未及於無故侵入住
    宅罪部分，檢察官於偵查中亦未傳訊被害人乙○○詢明就侵
    入住宅之被害事實有無提出告訴之意，自難認本件無故侵入
    住宅部分業經告訴人提出告訴，該部分訴追條件尚有欠缺，
    依上開法條及說明，本應為公訴不受理之諭知；惟依起訴事
    實，此部分與被告竊取被害人乙○○財物之加重竊盜罪之間
    ，有刑法第55條想像競合犯之裁判上一罪關係，爰不另為不
    受理之諭知。
據上論斷，應依刑事訴訟法第299條第1項前段，刑法第320條、
第321條第1項第1、2、3款、第51條第5款、第47條第1項、第38
條第1項第2款，刑法施行法第1條之1，判決如主文。
本案經檢察官陳清茂到庭執行職務。
中    華    民    國    97    年    8     月    29    日
                  刑事第十一庭  法  官  林庚棟
以上正本證明與原本無異。
如不服本判決，應於判決送達後10日內，向本院提出上訴狀；上
訴書狀應敘述具體理由，未敘述上訴理由者，應於上訴期間屆滿
後20日內補提上訴理由書於本院。
                                書記官  殷玉芬
中    華    民    國    97    年    8     月    29    日
附錄本案論罪科刑法條全文
中華民國刑法第320條：
意圖為自己或第三人不法之所有，而竊取他人之動產者，為竊盜
罪，處5年以下有期徒刑、拘役或500元以下罰金。
意圖為自己或第三人不法之利益，而竊佔他人之不動產者，依前
項之規定處斷。
前二項之未遂犯罰之。
中華民國刑法第321條：
犯竊盜罪而有左列情形之一者，處6月以上、5年以下有期徒刑：
一、於夜間侵入住宅或有人居住之建築物、船艦或隱匿其內而犯
    之者。
二、毀越門扇、牆垣或其他安全設備而犯之者。
三、攜帶兇器而犯之者。
四、結夥三人以上而犯之者。
五、乘火災、水災或其他災害之際而犯之者。
六、在車站或埠頭而犯之者。
前項之未遂犯罰之。


司法院資訊處製作；財團法人民間司法改革基金會備份。
